【裁判字號】    97,上訴,2304
【裁判日期】    970717
【裁判案由】    毒品危害防制條例
【裁判全文】
臺灣高等法院刑事判決                97年度上訴字第2304號
    上  訴  人  臺灣桃園地方法院檢察署檢察官
    被      告  甲○○
    選任辯護人  邱鎮北律師
上列上訴人因被告毒品危害防制條例案件，不服臺灣桃園地方法
院96年度訴字第1827號，中華民國97年2月29日第一審判決（ 起
訴案號：臺灣桃園地方法院檢察署96年度偵字第14090號）， 提
起上訴，本院判決如下：
    主  文
上訴駁回。
    理  由
一、公訴意旨略以：被告甲○○明知愷他命（Ketamine）係毒品
    危害防制條例所列管之第三級毒品，不得無故販賣、持有。
    竟意圖販賣，先於民國96年5月27日， 在址設桃園縣中壢市
    ○○路170號6樓之「大光明運動餐廳」內，向某真實姓名年
    籍不詳，綽號「大頭」之人，以每小包新台幣（下同） 5百
    元之價格，購買愷他命7、8小包。復於同年6月3日下午，在
    上址向「大頭」，以每小包4百元之價格， 購買愷他命共31
    小包，並意圖以每包5百元之價格出售予不特定人。 嗣經警
    於96年6月3日15時10分許，在上址盤查查獲，並當場扣得愷
    他命31小包、現金6千5百元及分裝袋6個。 又甲○○於同日
    經解送臺灣桃園地方法院檢察署訊問時，復經該署法警於其
    背包內查扣其於96年5月27日所購得之愷他命1小包，而悉上
    情，因認被告涉犯毒品危害防制條例第5條第3項意圖販賣而
    持有第三級毒品罪嫌。
二、按犯罪事實應依證據認定之，無證據不得認定犯罪事實；不
    能證明被告犯罪者，應諭知無罪之判決， 刑事訴訟法第154
    條第2項、第301條第1項分別定有明文。 又按無證據能力、
    未經合法調查之證據，不得作為判斷之依據， 同法第155條
    第2項復有規定。而如未能發現相當證據， 或證據不足以證
    明，自不能以推測或擬制之方法，以為裁判基礎；認定犯罪
    事實所憑之證據，無論為直接證據或間接證據，其為訴訟上
    之證明，須於通常一般之人均不致於有所懷疑，而得確信其
    為真實之程度者，始得據之為有罪之認定，最高法院分別著
    有40年台上字第86號判例意旨、76年台上字第4986號判例要
    旨可資參照。
三、證據能力：
  (一)本件認定事實所引用之本件卷內所有文書證據、物證，並無
    證據證明係公務員違背法定程序所取得，被告及辯護人於本
    院審理終結前就卷內所有之卷證資料之證據能力均表示無意
    見，且卷內之文書證據，亦無刑事訴訟法第159條之4之顯有
    不可信之情況與不得作為證據之情形，則依刑事訴訟法第15
    9條之5之規定，本件認定事實所引用之所有文書證據、物證
    等證據，均有證據能力。
  (二)刑事訴訟法第100條之1第1項、第2項規定訊問被告，應全程
    連續錄音，必要時得全程連續錄影。但有急迫情況且經記明
    筆錄者，不在此限。又筆錄內所記載被告之陳述與錄音或錄
    影之內容不符者，其不符之部分，不得作為證據。所謂「應
    全程連續錄音」，係指於警詢筆錄製作開始至完成之全部過
    程，均應予錄音，在於建立詢問筆錄之公信力，並擔保詢問
    程序之合法正當；亦即在於擔保犯罪嫌疑人對於詢問之陳述
    係出於自由意思及筆錄所載內容與其陳述相符。故詢問犯罪
    嫌疑人如違背上開規定未予錄音，其所取得之供述筆錄，究
    竟有無證據能力，應斟酌違背該法定程序之主觀意圖、客觀
    情節、侵害犯罪嫌疑人在訴訟上防禦不利益之程序，以及該
    犯罪所生之危害，暨禁止使用該證據對於抑制違法蒐證之效
    果，及如依法定程序有無發現該證據之必然情形等情形，本
    於人權保障與社會安全之均衡維護精神，依比例原則，具體
    認定之。本件被告警詢錄音帶，經原審勘驗結果，其錄音內
    容僅到被告回答其姓名年籍等資料，警員告知三項權利後，
    於2分10秒處即停頓，之後聽不到任何聲音， 此有原審當庭
    勘驗筆錄附卷可按（見原審訴卷27頁），而證人即製作警詢
    筆錄之警員李家齊於原審到庭證稱本件有全程錄音等語（見
    原審審判筆錄第8至9頁），如本案係屬警員故意不為錄音之
    行為或為掩飾不當、違法之詢問過程，應自始即不為錄音，
    或於中間為不當、違法詢問時始關掉錄音機，於其他部分則
    應照常錄音，而本件依原審勘驗錄音內容結果顯示，後面之
    錄音帶內容為空白，並無關掉錄音機之聲響，故此應係機械
    故障或操作瑕疵所產生，並非警員於製作警詢筆錄之過程中
    有何主觀上故意違反前揭規定之情事，且斟酌侵害本件未為
    錄音對被告在訴訟上防禦之不利益非鉅，以及該罪所生之危
    害重大等情形，本於人權保障與社會安全之均衡維護精神，
    依比例原則，尚難認定警詢筆錄無證據能力。惟被告警詢筆
    錄之製作既於客觀上違反上揭應全程連續錄音之規定，則警
    詢筆錄記載之被告回答內容究竟確係供述人基於自己之自由
    意思所為之供述，抑或僅是司法警察官及司法警察所希望之
    結果，司法警察官及司法警察有無誤解供述人供述之真意，
    詢問程序是否合法正當，皆存有疑問。是於被告在偵查或審
    判之整個過程中，不曾真正承認該類筆錄內容之任意性或真
    正性，或爭執該類筆錄之內容，或為不同內容之供述，則縱
    不自始排除該類筆錄之證據能力，其證據證明力亦應降低。
四、本件公訴人認被告甲○○涉有前開犯嫌，無非以被告於警詢
    之自白、扣案之愷他命32小包、現金6千5百元、 分裝袋6只
    、 內政部刑事警察局96年7月25日刑鑑字第0960104032號函
    等證據作為主要論據。惟訊之被告則堅詞否認有何意圖販賣
    而持有第三級毒品之行為，辯稱扣案之愷他命係供其自己施
    用等語。
五、經查：
  (一)扣案之愷他命32小包、 內政部刑事警察局96年7月25日刑鑑
    字第0960104032號函，固可證明被告持有愷他命之事實，然
    持有毒品目的為何，或為販賣，或為轉讓，或為施用，均有
    其可能性，實難僅憑扣案之愷他命之數目而為被告有意圖販
    賣而持有第三級毒品事實之認定。而扣案之分裝袋6只， 被
    告辯稱係因怕所購買毒品之包裝袋會破掉，故要了幾個分裝
    袋等語。經查，分裝袋僅有6只，數量不多， 其所辯尚與常
    情相符，難以扣案之分裝袋作為被告有販賣意圖之認定。
  (二)公訴人認扣案之新台幣5百元紙鈔13張 為被告意圖販賣毒品
    之證據，然被告辯稱當日身上並非僅有扣案之5百元紙鈔 ，
    也有1千元、1百元、10元、1元之紙鈔及硬幣， 當日身上約
    有6到8萬元等語，核與證人李家齊證稱扣案之金錢係被告從
    一疊錢中抽出，當日被告身上一疊錢裡有千元鈔、五百元鈔
    ，被告交出6千5百元後，身上所剩超過6千5百元等情相符（
    見原審審判筆錄第11頁）， 是扣案之新台幣5百元紙鈔13張
    既是被告所有，且公訴人起訴亦認定非販賣毒品所得之財物
    ，則此扣案6千5百元亦難憑資認定被告有意圖販賣而持有第
    三級毒品之事實。
  (三)按被告或共犯之自白，不得作為有罪判決之唯一證據，仍應
    調查其他必要之證據，以察其是否與事實相符，刑事訴訟法
    第156條第2項定有明文。被告雖於警詢中自白所持有之愷他
    命為綽號「大頭」之男子以1包4百元之代價賣伊， 伊再以5
    百元轉賣給客人云云，但查，被告於偵查及原審審判及本院
    審判中均否認自白之真實性及任意性，參諸前揭說明，因本
    案無錄音內容可供勘驗，此部分證據之證據證明力即應降低
    ，又本案除被告此部分自白外，其餘證據亦無從作為認定被
    告有意圖販賣愷他命之補強證據。故公訴人僅依據被告於警
    詢中之自白，認定被告涉有意圖販賣而持有第三級毒品罪嫌
    ，舉證尚有不足，此外並無其他證據足以證明被告確有公訴
    意旨所稱之意圖販賣而持有第三級毒品之犯行，自不能以推
    測或擬制之方法，為裁判基礎，揆以首揭說明意旨，應為被
    告無罪之諭知，以昭公允。
六、原審因認公訴人所舉之證據，尚不足認定被告有意圖販賣而
    持有第三級毒品之犯行，而為被告無罪之認定，難認有何違
    誤之處。公訴人上訴意旨仍執被告警詢中之自白為據，認被
    告有販賣第三級毒品犯行云云，惟查以，被告警詢筆錄因欠
    缺錄音帶以供勘驗，此部分證據之證據證明力即應降低，而
    公訴人起訴被告所犯罪名係意圖販賣而持有第三級毒品，顯
    然並不認定扣案的13張5百元紙鈔係 被告販賣第三級毒品所
    得，上訴理由顯與起訴事實有所出入。本案除被告證明力較
    低的警詢自白外，其餘證據既無從作為認定被告有意圖販賣
    愷他命之補強證據，依「罪疑為輕」原則，原審為被告無罪
    之認定，並無違誤。公訴人上訴並無理由，應予駁回。
據上論斷，應依刑事訴訟法第368條，判決如主文。
本案經檢察官鄭龍照到庭執行職務。
中    華    民    國    97    年    7     月    17    日
            刑事第４庭    審判長法  官  沈宜生
                                法  官  鄭水銓
                                法  官  周煙平
以上正本證明與原本無異。
檢察官如不服本判決，應於收受送達後十日內向本院提出上訴書
狀，其未敘述上訴之理由者並得於提起上訴後十日內向本院補提
理由書（均須按他造當事人之人數附繕本）。
                                書記官  蕭麗珍
中    華    民    國    97    年    7     月    22    日


司法院資訊處製作；財團法人民間司法改革基金會備份。
